最高法院刑事判決　　　　　　一○○年度台上字第五六六六號
上　訴　人　王傳璟
上列上訴人因違反毒品危害防制條例等罪案件，不服台灣高等法
院台中分院中華民國一○○年七月十九日第二審判決（一○○年
度上訴字第一四九號，起訴案號：台灣台中地方法院檢察署九十
九年度偵字第一五九六四號、九十九年度毒偵字第二七三五號）
，提起上訴，本院判決如下：
    主  文
上訴駁回。
    理  由
壹、販賣第一級毒品海洛因及幫助施用第一級毒品暨施用第一級
毒品部分：
按刑事訴訟法第三百七十七條規定：上訴於第三審法院，非以判
決違背法令為理由，不得為之；是提起第三審上訴，應以原判決
違背法令為理由，係屬法定要件。如果上訴理由書狀並未依據卷
內訴訟資料具體指摘原判決不適用何種法則或如何適用不當，或
所指摘原判決違法情事，顯與法律規定得為第三審上訴理由之違
法情形不相適合時，均應認其上訴為違背法律上之程式，予以駁
回。原判決認定上訴人王傳璟有其事實欄所載販賣第一級毒品海
洛因十二次、幫助施用第一級毒品海洛因一次及施用第一級毒品
一次犯行。因而撤銷第一審關於其附表一、二編號 4至10所示販
賣第一級毒品及幫助施用第一級毒品部分之科刑判決，改判仍論
上訴人販賣第一級毒品七罪（均累犯）、幫助施用第一級毒品一
罪（累犯）。其中所犯販賣第一級毒品罪，均依毒品危害防制條
例第十七條第二項及刑法第五十九條規定減輕及遞減其刑。而分
別量處如原判決附表編號 4至10所示之主刑及從刑；就幫助施用
第一級毒品部分，處有期徒刑六月。另維持第一審關於其附表一
、二編號1至3、11、12所示販賣第一級毒品五罪（均累犯），均
依刑法第五十九條規定酌減其刑後，各量處如第一審判決附表二
編號1至3、11、12所示之主刑及從刑，及施用第一級毒品一罪（
累犯），處有期徒刑八月暨諭知相關沒收之判決，而駁回上訴人
就此等部分在第二審之上訴（主刑部分，含下述施用第二級毒品
罪，定應執行之刑有期徒刑十七年）。已詳敘所憑證據及認定之
理由；對於上訴人所為係幫陳永政及蔡佩詩調毒品及已供出毒品
來源之辯解，何以不可採，亦在理由內詳予指駁；俱有卷存證據
資料可資覆按。上訴人上訴意旨略稱：（一）、原判決認伊販賣
第一級毒品予證人陳永政、蔡佩詩，無非以伊與陳永政、蔡佩詩
間之通話監察譯文為其二人供述之補強證據。然該譯文僅提及渠
等要去找伊，並未談及交易毒品之名稱、金額、數量，是依該電
話譯文內容並無法確知其二人以電話聯絡見面之目的及有無交易
毒品，自難據為其二人不利供述證據之補強證據，原判決既乏足
以補強其二人供述之其他證據，卻逕為上訴人此部分論罪科刑之
判決，洵與證據法則有違。（二）、伊純係幫蔡佩詩購買毒品，
並未獲取任何不法利益，已據蔡佩詩於第一審審理時證述在卷。
對此有利於伊之證據原判決未採，亦未說明不採之理由，允有判
決理由不備之違法。（三）、伊坦承係同一時間施用第一級毒品
與第二級毒品，惟原判決未依想像競合犯規定從一重論處，其適
用法律尚有違誤。（四）、本件伊所涉犯行，均於偵訊中供出毒
品之上手為「絲絲（廖婕伊）」、王宏祺、「駱駝（李奇勳）」
、「阿七（林銘德）」等人，且警方據此而查獲該等之人。原判
決未依毒品危害防制條例第十七條第一項規定減刑，亦有欠當等
語。惟按：證據之取捨及事實之認定，均為事實審法院之職權，
倘其採證認事並未違背證據法則，自不得任意指為違法而執為適
法之第三審上訴理由。又所謂補強證據，並非以證明犯罪構成要
件之全部事實為必要，倘得以佐證所述犯罪事實非屬虛構，能予
保障所陳述事實之真實性，即已充分。原判決依憑上訴人之部分
自白，證人陳永政、廖愷寧、蔡佩詩、王正賢分別於警詢、偵訊
及第一審審理時及證人邱志鴻於警詢之證述，卷附上訴人持用門
號0000000000行動電話之通訊監察書、通訊監察譯文、台灣高等
法院被告（陳永政、蔡佩詩及上訴人之施用毒品前科）前案紀錄
表、陳永政等四人指認犯罪嫌疑人紀錄表、廖愷寧申請門號0000
000000行動電話基本資料、上訴人住處附近相關地圖、門號0000
000000及0000000000行動電話通聯調閱查詢單、邱志鴻指認「阿
欽」女友是蔡佩詩之指認紀錄表、原台中縣警察局刑警大隊偵四
隊委託鑑驗尿液代號與真實姓名對照表、詮昕科技股份有限公司
民國九十九年七月二十三日編號第00000000號濫用藥物尿液檢驗
報告、扣案海洛因及注射針筒、行政院衛生署草屯療養院九十九
年七月十二日草療鑑字第0990700045號鑑定書、台灣台中地方法
院檢察署刑案資料查註紀錄表、台中市政府警察局一○○年六月
七日中市警刑字第1000014008號函、「廖婕伊（絲絲）」、「李
奇勳（阿七）」及王明信涉犯販賣毒品案件之起訴書、王宏棋涉
犯販賣毒品之移送書及起訴書等證據資料，為綜合判斷，認上訴
人有販賣第一級毒品十二次及幫助施用第一級毒品暨自己施用第
一級毒品各一次犯行；已於判決內詳述其證據取捨及對證據證明
力判斷之依據及理由。並說明陳永政、蔡佩詩如何以電話與上訴
人聯絡、交易海洛因及支付價金等情，已據陳永政、蔡佩詩於警
詢、偵訊及第一審審理時證述在卷，參以卷附通訊監察資料，上
訴人持用之門號0000000000行動電話與陳永政間，確有以00000
000000號公用電話、門號0000000000行動電話聯絡，與蔡佩詩間
，確有以門號0000000000、0000000000行動電話相互聯繫。其等
之通話內容，雖僅提及陳永政、蔡佩詩要去找上訴人乙情，而未
提及交易毒品之名稱、金額、數量。然以我國對於販賣毒品之行
為科以高度刑責，一般毒販為免遭監聽查緝，於通訊中鮮有明白
直接以「毒品」、「海洛因」等名稱或相近之用語稱之，而幾均
以暗語或彼此已有默契之含混語意而為溝通，則通訊監察所得內
容，雖雙方未明示購買毒品，苟無違背經驗法則及論理法則，仍
得據以認定毒品交易行為之補強證據。何況該通訊監察譯文內容
亦未見有任何請託調取毒品之對話，益徵上訴人所辯係幫陳永政
調取毒品海洛因云云，與事實不符。甚且陳永政、蔡佩詩均有施
用海洛因之習性，而迭經法院判處罪刑，有渠等二人之台灣高等
法院被告前案紀錄表在卷，是渠等確有購買海洛因之動機及需要
。而認上訴人所辯其未販賣第一級毒品予陳永政、蔡佩詩，委無
足採等旨。所為論斷，並無違背經驗、論理法則，且無事證欠明
之情形存在，要難指為違法。又敘明上揭行動電話各為上訴人及
陳永政、廖愷寧、蔡佩詩用以聯絡販賣毒品使用之聯絡工具；且
販賣海洛因係違法行為，非可公然為之，亦無公定價格，容易分
裝並增減份量，而每次買賣之價量，可能隨時依雙方關係深淺、
資力、需求量及對行情之認知、來源是否充裕、查緝是否嚴謹、
購買者被查獲時供述購買對象之可能風險之評估等，而異其標準
，非可一概而論。是販賣之利得，尚非固定，除非經行為人詳細
供出各次所販賣毒品之進價及售價，且數量俱臻明確外，實難察
得其交易實情。但販賣海洛因係重罪，且海洛因量微價高，取得
不易，倘若非有利可圖，一般人當無干冒重度刑責而提供海洛因
予他人之可能，是其販入之價格必較售出之價格低廉，而有從中
賺取買賣差價牟利之意圖及事實，應屬合理之認定，縱使販賣之
人從價差或量差中牟利方式雖異，其意圖營利之非法販賣行為仍
屬同一。上訴人與陳永政、廖愷寧、蔡佩詩非屬至親，上訴人既
甘冒遭到查緝判處重刑之危險，一再親自出面將海洛因送交予陳
永政、廖愷寧、蔡佩詩並收取價金，顯見對上訴人確屬有利可圖
。再依上訴人警詢時供稱：伊每次向毒品上手購買新台幣（下同
）三千元海洛因，重量約0.65公克（見警卷第三頁）；陳永政於
警詢及偵訊時證稱：伊向上訴人購買數量 0.1公克之海洛因，價
錢是一千元（見警卷第二六至二九頁，第一五九六四號偵查卷第
一宗第一三四頁）；廖愷寧於偵訊時證稱：伊向上訴人購買海洛
因，上訴人有說過一千元可從中獲利二百元（見第一五九六四號
偵查卷第一宗第一九三至一九四頁）；蔡佩詩於警詢及偵訊時證
稱：伊向被告購買三千元海洛因，重量大約有 0.6公克等語（見
第一五九六四號偵查卷第二宗第八、三六、三八頁）。是上訴人
販入之價格已較售出之價格低廉，而有從中賺取買賣差價牟利之
意圖及事實。所為認定，亦與經驗法則與論理法則無違。上訴意
旨(一)、(二)仍執陳詞，謂其無販賣毒品及營利意圖，自非依據卷內
資料執為指摘之合法第三審上訴理由。復依卷內資料及函調結果
，並未發現上訴人有向綽號「絲絲」或「施施」、「阿生」或「
阿興」、「阿七」之人購買毒品，有台中市政府警察局一○○年
六月七日中市警刑字第1000014008號函在卷。且觀「廖婕伊（絲
絲）」、「李奇勳（阿七）」所涉販賣毒品案件之起訴書，其等
販賣之對象均無上訴人；至台灣台中地方法院檢察署九十九年十
一月二日中檢輝毅99他4032字第141198號函雖載稱：本件上訴人
於偵查中供出毒品來源因而查獲被告王宏棋等人販賣毒品案件，
現由本署以九十九年度偵字第二四○四一號等案件偵辦中，請依
毒品危害防制條例第十七條第一項之規定，減輕或免除其刑等語
（見一審卷第一六一頁）。然並未指明上訴人究係供出其販賣第
一級毒品抑或施用第一級或第二級毒品犯行之毒品來源，因而有
查獲之情事，且未檢附任何相關資料可供審酌。經函請說明並提
供相關資料，仍未見回覆。稽之王宏棋所涉販賣毒品案之移送書
及起訴書、王明信所涉販賣毒品案件之起訴書及判決書，王宏棋
或王明信所販賣海洛因之對象均無上訴人，乃無從依毒品危害防
制條例第十七條第一項規定減輕其刑，難謂有上訴意旨(四)所指適
用法則不當之違法。另上訴人先後施用海洛因及甲基安非他命，
時間有異，施用方式不同，顯係分別起意為之，自應分論併罰，
原判決亦已論敘綦詳。上訴意旨(三)漫稱所犯施用二罪係想像競合
，應從一重論處云云，任意指摘，亦非適法之第三審上訴理由。
至其他上訴意旨，或就原審對證據證明力之判斷等職權行使，或
對原判決已明白論斷之事項，任意指摘違背法令，或就有無牟利
意圖，仍為單純事實之爭辯，均與法律規定得為第三審上訴理由
之違法情形不相適合。應認此等部分之上訴違背法律上之程式，
併予駁回。
貳、施用第二級毒品部分：
按刑事訴訟法第三百七十六條所列各罪之案件，經第二審判決者
，不得上訴於第三審法院，法有明文。上訴人被訴施用第二級毒
品甲基安非他命部分，原判決係維持第一審依毒品危害防制條例
第十條第二項規定論處罪刑之判決。該罪最重法定本刑為有期徒
刑三年，核屬刑事訴訟法第三百七十六條第一款所定之案件。依
首開說明，既經第二審判決，自不得上訴於第三審法院。上訴人
對此部分一併提起上訴，顯為法所不許。其此部分之上訴自非合
法，亦應予駁回。
據上論結，應依刑事訴訟法第三百九十五條前段，判決如主文。
中    華    民    國  一○○  年    十    月   十三   日
                      最高法院刑事第四庭
                          審判長法官  洪  文  章  
                                法官  王  居  財  
                                法官  郭  毓  洲  
                                法官  韓  金  秀  
                                法官  沈  揚  仁  
本件正本證明與原本無異
                                      書  記  官  
中    華    民    國  一○○  年    十    月   十七   日
                                                     M